# (PART) 微生物生态学软件包 {.unnumbered}

# Vegan 使用技巧

> R package for community ecologists: popular ordination methods, ecological null models & diversity analysis

**Vegan** 是面向研究群落的生态学家开发的软件包，包括了流行的坐标分析方法、生态学的零假设和多样性分析方法。

```{r}
library(vegan)
```

## 计算 beta-dispersion

使用 `betadisper()` 计算。这是一个 beta-diversity （β多样性）指标。

```{r eval=FALSE}
example("betadisper")
```

### 使用 `varespec` 数据集计算 beta-dispersion

#### 数据集说明

`varespec` 数据有 24 行和 44 列，是 44 个物种（species）在 24 个样品（site）中的估计覆盖率，
列名是 44 个物种拉丁名称的简写。`varechem` 数据有 24 行、14 列，是 24 个样品
中 14 个土壤相关的属性。

```{r}
data(varespec)

## Bray-Curtis distances between samples
dis <- vegdist(varespec)
```

#### 样本间距

`vegdist` 默认计算样品间的 Bray-Curtis 距离，其定义为：

$$d_{jk} = (\sum abs(x_{ij}-x_{ik}))/(\sum (x_{ij}+x_{ik}))$$

其中，$x_{ij}$ 和 $x_{ik}$ 分别代表物种（列） $i$ 在两个样品（行）$j$ 和 $k$ 中的数量。
则前两个位点的 Bray-Curtis 距离是 `r as.numeric(vegdist(varespec[1:2,]))`。

#### 样本分组及计算结果

```{r}
## First 16 sites grazed, remaining 8 sites ungrazed
groups <- factor(c(rep(1,16), rep(2,8)), labels = c("grazed","ungrazed"))

## Calculate multivariate dispersions
mod <- betadisper(dis, groups)
mod
```

`mod` 返回一个 *betadisper* 类的列表，有以下几个元件：

- `eig`：numeric；PCoA 分析的特征值

- `vectors`: matrix；PCoA 分析特征向量

- `distances`: numeric；在 PCoA 的多维空间中，每个样本与其对应的分组中心间的欧氏距离。

- `group`: factor；分组信息。

- `centroids`: matrix；分组在 PCoA 坐标系中的中心点。

- `call`: 函数调用信息。

```{r}
str(mod)
```


这 24 个样品来自两组处理，其中前 16 个为一组（**grazed**），后 8 个为另一组（**ungrazed**）。
`betadisper()` 计算了每个组样品距离中心点（“中位数”）距离的平均值。输出中还包括
23 个特征值（**eigenvalues**）。

#### 统计分析

> To test **if one or more groups is more variable than the others**, ANOVA of the distances to group centroids can be performed and parametric theory used to interpret the significance of F. An alternative is to use a permutation test. `permutest.betadisper` permutes model residuals to generate a permutation distribution of F under the Null hypothesis of no difference in dispersion between groups.

`anova()` 方法被用来比较各个分组间是否存在有变化程度更大的情况。`permutest()` 则为这一任务提供了另一种统计分析手段。

```{r}
## Perform test
anova(mod)
```

`anova()` 和 `permutest()` 分别计算显著性。

```{r}
## Permutation test for F
permutest(mod, pairwise = TRUE, permutations = 99)
```


`TukeyHSD()` 方法则计算出两两 group 之间存在的差异及其显著性。

```{r}
## Tukey's Honest Significant Differences
(mod.HSD <- TukeyHSD(mod))
plot(mod.HSD)
```

`plot()` 可以绘制样品和中心点之间的距离。

```{r}
## Plot the groups and distances to centroids on the
## first two PCoA axes
plot(mod)

## with data ellipses instead of hulls
plot(mod, ellipse = TRUE, hull = FALSE) # 1 sd data ellipse
plot(mod, ellipse = TRUE, hull = FALSE, conf = 0.90) # 90% data ellipse

## can also specify which axes to plot, ordering respected
plot(mod, axes = c(3,1), seg.col = "forestgreen", seg.lty = "dashed")
```


```{r}
## Draw a boxplot of the distances to centroid for each group
boxplot(mod)
```

- `scores()` 计算样本特征值。

```{r}
## `scores` and `eigenvals` also work
scrs <- scores(mod)
str(scrs)

# 可以将其画在图上
plot(scrs$sites, xlim = c(-.8, .8), ylim = c(-.5, .5))
text(scrs$sites, labels = rownames(scrs$sites), pos = 4)
```

- 计算给出的样本、样本组的中心点坐标等。

```{r}
head(scores(mod, 1:4, display = "sites"))

# group centroids/medians 
scores(mod, 1:4, display = "centroids")

# eigenvalues from the underlying principal coordinates analysis
eigenvals(mod)
```

- `bias.adjust = TRUE` 对于 beta-多样性估计中的小样本偏差进行校正。

```{r}
## try out bias correction; compare with mod3
(mod3B <- betadisper(dis, groups, type = "median", bias.adjust=TRUE))
anova(mod3B)
permutest(mod3B, permutations = 99)
```

- 哪怕只有一个分组，仍然可以使用

```{r}
## should always work for a single group
group <- factor(rep("grazed", NROW(varespec)))
(tmp <- betadisper(dis, group, type = "median"))
(tmp <- betadisper(dis, group, type = "centroid"))
```

- 当有缺失值的时候，也可以使用

```{r}
## simulate missing values in 'd' and 'group'
## using spatial medians
groups[c(2,20)] <- NA
dis[c(2, 20)] <- NA
mod2 <- betadisper(dis, groups) ## messages
mod2
permutest(mod2, permutations = 99)
anova(mod2)
plot(mod2)
boxplot(mod2)
plot(TukeyHSD(mod2))
```


- `type = "centroid"` 时的结果（默认为 `type = "median"`，一般不需要修改）。

```{r}
## Using group centroids
mod3 <- betadisper(dis, groups, type = "centroid")
mod3
permutest(mod3, permutations = 99)
anova(mod3)
plot(mod3)
boxplot(mod3)
plot(TukeyHSD(mod3))
```

### 使用 `dune` 数据集计算 beta-dispersion

> 本例子来源于 Vignettes: Diversity analysis in vegan.

使用的数据是荷兰沙丘（dune）草地牧场（meadow）上的植被（vegetation）和环境因子。

```{r}
# Vegetation and Environment in Dutch Dune Meadows.
data("dune")
data("dune.env")
```


- 使用 `betadiver()` 计算 beta-多样性。

`betadiver()` 的第二个参数指定计算 beta 多样性指标的算法。算法基于 $a$, $b$, $c$ 等 3 个值（使用 `betadiver(help = TRUE)` 查看计算公式）。它们的含义如下：

(ref:cap-abc-value) 一个物种在两个样方中的空间分布情况。分量 $a$ 是出现在两个样方中的物种总数；分量 $b$ 是出现在相邻样方但不在焦点样方中的物种总数； 分量 $c$ 是出现在焦点样方中但不在相邻样方中的物种总数。

```{r abc-value-in-betadiver, include=FALSE, fig.cap="(ref:cap-abc-value)"}
img_url = "https://vnote-1251564393.cos.ap-chengdu.myqcloud.com/typora-img/20210719172616.png"
knitr::include_graphics(img_url)
```


`method = "z"` 时，计算的公式为：

$$z = (log(2) - log(2*a+b+c) + log(a+b+c))/log(2)$$

计算得到的 `z` 是一个 *dist* 对象。

```{r}
z = betadiver(dune, method = "z")
z
```

按照 `dune.env$Management` 中给出的土地管理类型进行分组，计算 beta-dispersion。

```{r}
(mod = with(dune.env, betadisper(z, Management)))
```

对计算得到的结果进行可视化。

```{r}
plot(mod)
```


```{r}
boxplot(mod)
```

