# (PART) 《数据挖掘实战》 {.unnumbered}

# 关于《数据挖掘实战》 {#data-mining-practise}

该部分内容是学习《数据挖掘------基于 R 语言的实战》一书时做的读书笔记。

**作者简介**

张俊妮，美国哈佛大学统计学博士，现任北京大学国家发展研究院副教授。主要研究领域：人口统计学、数据挖掘与文本挖掘、因果推断。有十余年给北京大学各学科的学生讲授数据挖掘课程的经验，曾获北京大学教学优秀奖。

**关于本书的内容**

> 本书以深入浅出的语言系统地介绍了数据挖掘的框架和基本方法，主要内容包括：数据挖掘与 R 语言概述、数据理解、数据准备、关联规则挖掘、聚类分析、线性模型与广义线性模型、神经网络的基本方法、决策树、基于决策树的模型组合、模型评估与比较、R 语言数据挖掘大案例。本书使用基于 R 语言的数据挖掘案例贯穿全书，并辅以上机实验和习题，帮助读者熟练使用 R 语言进行数据挖掘。

# 关联规则挖掘

关联规则挖掘常用于购物篮分析应用，目的是发现**有意义的强关联规则**。

## 购物篮分析

使用 **arules** 软件包自带的 `Groceries` 交易（transaction）数据集进行购物篮分析。

```{r eval=FALSE}
install.packages("arules")
install.packages("arulesViz")
```

**arules** 是用于关联规则挖掘的程序包，我们将调用其中的 `itemFrequencyPlot()`、`apriori()`、`inspect()` 等函数。**arulesViz** 是用于关联规则可视化的程序包，我们将调用其中的 `plot()` 函数。

```{r}
library(arules)
library(arulesViz)
```

### 交易数据集的类

`Groceries` 交易数据集是一个结构化数据，包含了对 169 种商品的 9835 次购买记录。

```{r}
data("Groceries")
Groceries
```

```{r}
str(Groceries)
summary(Groceries)
```

使用 `head()` 和 `inspect()` 函数可以查看 `transactions` 对象中的交易数据。

```{r}
inspect(head(Groceries))
```

交易数据中，购买次数最多的商品是 whole milk，有超过 2500 次；其次是 other vegetables 等等（图 \@ref(fig:top20-saled-item)）。

(ref:figcap-top20-saled-item) 交易数据集中购买次数最多的 20 项

```{r top20-saled-item, fig.cap="(ref:figcap-top20-saled-item)"}
itemFrequencyPlot(Groceries, topN = 20, type = "absolute")
```

### 对交易数据集进行关联分析

`apriori()` 函数使用 Apriori 算法挖掘关联规则[^data-mining-practise-1]。函数参数中的 `parameter` 参数可以指定关联规则的支持度（support），置信度（confidence），每条规则包含的最大项数和最小项数（maxlen/minlen）以及输出结果格式（target）等。

[^data-mining-practise-1]: Apriori 算法是关联规则挖掘的基本算法。

```{r}
rules = apriori(Groceries,
                parameter = list(
                  support = 0.001,
                  confidence = 0.8,
                  target = "rules"
                ))
```

查看输出规则的基本信息，可知：

-   所生成的关联规则共有 410 条；

-   关联规则的长度（前项集 lhs 的项数[^data-mining-practise-2] + 后项集 rhs 的项数）大多数为 4 或 5；

-   关联规则的支持度、置信度、提升值和支持观测数的统计值（分位数等）

-   关联规则挖掘的信息。

[^data-mining-practise-2]: 项集是关联规则挖掘中的一个基本概念。

```{r}
summary(rules)
```

按照提升值（lift）取关联规则的前 3 项，结果显示由项集 $A$（{liquor, red/blush wine}） 指向项集 $B$（{bottled beer} ）提升值最高。

```{r}
inspect(head(rules, by = "lift", n = 3))
```
图 \@ref(fig:association-rule) 对关联规则的可视化结果中可以看出，在全部的 410 个强关联规则中，存在一些支持度（横轴）、置信度（纵轴）和提升值（颜色）均比较理想的规则。

(ref:figcap-association-rule) 关联规则的可视化

```{r association-rule, fig.cap="(ref:figcap-association-rule)"}
plot(rules)
```

### 对关联规则去冗余

关联规则中可能有一些是冗余的。举例来说：假设有一个规则 {A, B, C, D, E} => {F}，其置信度为 0.9；另有一条规则 {A, B, C, D} => {F}，其置信度为 0.95。因为后面这个规则的一般化程度和置信度都更高，所以前一条就是冗余的规则。除了置信度，还可以用提升值来判断一条规则是否冗余。

```{r}
# 去冗余
rules_pruned = rules[!is.redundant(rules)]
```

### 对关联规则进行排序和控制

根据置信度对输出规则进行排序。

```{r}
rules = sort(rules, by = "confidence", decreasing = TRUE)
```

控制关联规则的长度。

```{r}
# 指定规则长度最大为 3
rules_maxlen = apriori(
  Groceries,
  parameter = list(
    supp = 0.001,
    conf = 0.8,
    maxlen = 3
  )
)

# 查看规则
inspect(head(rules_maxlen, by = "lift", n = 2))
```

### 指定前项集和后项集

指定前项集可以探索顾客在购买了某一商品后，可能会继续购买什么商品。如下面的例子，可以发现用户在购买了 whole milk 后，更有可能去买点蔬菜、酸奶等商品（图 \@ref(fig:rules-lhs-wholemilk)）。

(ref:figcap-rules-lhs-wholemilk) 指定前项集的关联规则

```{r rules-lhs-wholemilk, fig.cap="(ref:figcap-rules-lhs-wholemilk)"}
rules_lhs_wholemilk = apriori(
  Groceries,
  parameter = list(
    supp = 0.001,
    conf = 0.15
  ),
  appearance = list(
    lhs = "whole milk"
  ),
  control = list(
    verbose = FALSE
  )
)

plot(head(rules_lhs_wholemilk,by = "lift"), method = "graph")
```


指定后项集可以探索顾客在什么情况下会去买一个商品。如下面的例子，可以发现用户在购买了 点 whipped/sour cream、root vegetables 等商品后，更有可能去买 whole milk（图 \@ref(fig:rules-rhs-wholemilk)）。

(ref:figcap-rules-rhs-wholemilk) 指定后项集的关联规则


```{r rules-rhs-wholemilk, fig.cap="(ref:figcap-rules-rhs-wholemilk)"}
rules_rhs_wholemilk = apriori(
  Groceries,
  parameter = list(
    supp = 0.001,
    conf = 0.8
  ),
  appearance = list(
    rhs = "whole milk"
  ),
  control = list(
    verbose = FALSE
  )
)

plot(head(rules_rhs_wholemilk,by = "lift"), method = "graph")
```

## 泰坦尼克号存活情况分析 {#tatanic-survival}

### 数据集的定义和预处理

本分析所用的数据集记录了 891 位泰坦尼克号乘客的 12 个变量信息，希望能够通过分析挖掘乘客的存活情况与其它变量的关联规则。

```{r}
library(readr)
file = xfun::magic_path("ch4_titanic_train.csv")
titanic = read_csv(file)
```

该数据集包含的字段如下：

- PassengerId：乘客编号
- Survived：是否存活（0 = 没有，1 = 存活）
- Pclass：船舱等级（1 = 一等舱，2 = 二等舱，3 = 三等舱）
- Name：乘客姓名
- Sex：乘客性别
- Age：乘客年龄
- Sibsp：船上的兄妹/配偶数目
- Parch：船上的父母/孩子数目
- Ticket：船票号
- Fare：船票价格
- Cabin：船舱号
- Embarked：登船港口（C = 瑟堡，Q = 皇后镇，S = 南安普顿）


```{r}
summary(titanic)
```

在进行关联规则分析前，对数据集进行如下预处理：

1. 去掉唯一标识符字段，如乘客编号（PassengerId）、姓名（Name）、传票号（Ticket）；
2. 去掉缺失过多的字段，如船舱号（Cabin）；
3. 去掉冗余的字段，如因为船票价格（Fare）与船舱等级相关（Pclass），故删去；
4. 删掉一些不完整的记录，如年龄（Age）缺失的观测。

经过这些处理后，还有 712 条观测数据，每个观测有 7 个值。

```{r}
library(dplyr)
titanic = titanic %>%
  select(-c(PassengerId, Name, Ticket, Cabin, Fare)) %>%
  mutate_if(is.character, list(~na_if(., ""))) %>% # 将空字符串替换为 NA
  filter(complete.cases(.))
titanic
```

因为关联分析需要所有的变量均为分类变量（因子），所以需要把年龄（Age）切分为因子。在进行这一操作之前，先看一下年龄的分布情况。

```{r}
library(ggplot2)
ggplot(titanic, aes(Age)) +
  geom_histogram(binwidth = 5, fill = "lightblue", color = "black")
```

接下来将年龄以 20 岁为间隔切分，并将所有变量转变为因子。

```{r}
titanic = titanic %>%
  mutate(Age = cut(Age, breaks = seq(0,100,by=20))) %>%
  mutate_all(as.factor)
```

### 关联规则分析

接下来使用 `apriori()` 函数对 `titanic` 数据集进行关联分析。

```{r}
library(arules)
library(arulesViz)
rules = apriori(titanic, parameter = list(
  support = 0.1,
  confidence = 0.8
))
```


```{r}
summary(rules)
```

```{r}
plot(rules)
```

```{r}
rules = rules[is.redundant(rules)]
inspect(head(rules, by = "lift"))
```


### 获救的关联特征

使用指定后项集的关联规则挖掘，可以探究顾客特征取什么值时会存活（Survived = 1）。

```{r}
rules_rhs_survive = apriori(
  titanic,
  parameter = list(supp = 0.05, conf = 0.8),
  appearance = list(rhs = c("Survived=1")),
  control = list(verbose = FALSE)
)
```


```{r}
rules_rhs_survive = rules_rhs_survive[!is.redundant(rules_rhs_survive)]
inspect(head(rules_rhs_survive, by = "lift"))
```

### 死亡的关联特征

```{r}
rules_rhs_not_survive = apriori(
  titanic,
  parameter = list(supp = 0.05, conf = 0.8),
  appearance = list(rhs = c("Survived=0")),
  control = list(verbose = FALSE)
)
```

```{r}
rules_rhs_not_survive = rules_rhs_not_survive[!is.redundant(rules_rhs_not_survive)]
inspect(head(rules_rhs_not_survive, by = "lift"))
```

