# ggtree 代码解析 {#ggtree-as-phylo-hclust2}

**ggtree** 可以处理进化树及聚类等一系列相关的信息。

```{r}
library(ape)
data("bird.orders")
hc = as.hclust(bird.orders)
phylo = as.phylo.hclust(hc)
dend = as.dendrogram(hc)
```


```{r}
plot(bird.orders, main = paste0("class = ", class(bird.orders)))
plot(hc, main = paste0("class = ", class(hc)), cex = 1)
plot(dend, main = paste0("class = ", class(dend)), horiz = TRUE)
plot(phylo, main = paste0("class = ", class(phylo)))
```


```{r}
library(ggplot2)
library(ggtree)
ggtree(bird.orders) + geom_tiplab() + xlim(NA, 35) + labs(title = paste0("class = ", class(bird.orders)))
ggtree(hc) + geom_tiplab() + xlim(NA, 35) + labs(title = paste0("class = ", class(hc)))
ggtree(dend) + geom_tiplab() + xlim(NA, 35) + labs(title = paste0("class = ", class(dend)))
ggtree(phylo) + geom_tiplab() + xlim(NA, 35) + labs(title = paste0("class = ", class(phylo)))
```

## 新函数

```{r}
phylo2 = ggtree:::as.phylo.hclust2(hc, hang = 1)

plot(phylo, main = paste0("class = ", class(phylo)))
plot(phylo2,  main = paste0("class = ", class(phylo2)))
```

```{r}
ggtree(phylo) + geom_tiplab() + xlim(NA, 35) + labs(title = paste0("class = ", class(phylo)))
ggtree(phylo2) + geom_tiplab() + xlim(NA, 35) + labs(title = paste0("class = ", class(phylo2)))
```

## 数据结构

使用 `str()` 函数可以解析 R 语言中对象的结构。

R 语言中复杂对象都是一个 List，我们可以看到这两个 List 均包含 4 个数值以及 2 个属性。


```{r}
str(phylo)
```

```{r}
str(phylo2)
```

不妨比较一下 List 中各个变量的数值是否相同。


```{r}
slots = names(phylo)
for (i in seq_along(slots)){
  slot = slots[[i]]
  comparison = identical(phylo[[slot]], phylo2[[slot]])
  print(paste0(slot, ": ", comparison))
}
```

由此可见，只有对象中的 `edge.length` 的数值不同。其它的数值（包括属性）都是一样的。

这里需要实现了解一下 `edge` 这个变量的含义。它是一个 22 × 2 的矩阵，数值均为整数。这个整数实际上是树上节点的编号。树状结构的节点有两类，一类是末端节点，另一类是相连的节点。第一类节点即是树的 tip，第二类节点是树的 internal nodes。

```{r}
phylo
```

该树状结构总共有 23 个 tip 和 22 个 internal nodes。

进化树的本质也是图，把这些节点都视为图上的 node 的话，则每一行即定义了一个图上的边。

```{r}
library(igraph)
g = graph_from_data_frame(phylo$edge)
plot(g, layout = layout_as_tree)
```

这个图的拓扑结构与进化树是一样的。

了解这些信息，是我们进一步理解进化树对象的数据操作的前提。

## 源代码解析

从上面的结果来看，`as.phylo.hclust2()` 做的事情就是修改了对象中 `edge.length` 的值。接下来我们看它是如何修改这个值的。

`as.phylo.hclust()` 的源代码如下：

```{r}
as.phylo.hclust = function (x, ...){
  N <- dim(x$merge)[1]
  edge <- matrix(0L, 2 * N, 2)
  edge.length <- numeric(2 * N)
  node <- integer(N)
  node[N] <- N + 2L
  cur.nod <- N + 3L
  j <- 1L
  for (i in N:1) {
    edge[j:(j + 1), 1] <- node[i]
    for (l in 1:2) {
      k <- j + l - 1L
      y <- x$merge[i, l]
      if (y > 0) {
        edge[k, 2] <- node[y] <- cur.nod
        cur.nod <- cur.nod + 1L
        edge.length[k] <- x$height[i] - x$height[y]
      }
      else {
        edge[k, 2] <- -y
        edge.length[k] <- x$height[i]
      }
    }
    j <- j + 2L
  }
  if (is.null(x$labels)) 
    x$labels <- as.character(1:(N + 1))
  obj <- list(edge = edge, edge.length = edge.length/2, tip.label = x$labels, 
              Nnode = N)
  class(obj) <- "phylo"
  reorder(obj)
}
```

`as.phylo.hclust2()` 的源代码如下（这里首先列出了函数中使用的另一个小函数）：

```{r}
edge2vec <- function(tr) {
  parent <- tr$edge[,1]
  child <- tr$edge[,2]
  
  ## use lookup table
  pvec <- integer(max(tr$edge))
  pvec[child] <- parent
  return(pvec)
}

as.phylo.hclust2 = function(x, hang = 0.1, ...){
  h = x
  tr = ape::as.phylo(x)
  ev = edge2vec(tr)
  
  nodes <- integer(length(h$height))
  for (i in seq_along(nodes)) {
    j <- h$merge[i,]
    if (any(j < 0)) {
      j2 <- j[j < 0][1]
      nodes[i] <- ev[abs(j2)]
    } else {
      nodes[i] <- ev[nodes[j[1]]]
    }
  }
  
  len <- numeric(max(tr$edge))
  len[nodes] <- h$height
  pn <- ev[nodes]
  pn[pn == 0] <- treeio::rootnode(tr)
  len[nodes] <- len[pn] - len[nodes]
  len[1:Ntip(tr)] <- hang #max(h$height)/10
  
  tr$edge.length <- len[tr$edge[,2]]
  return(tr)
}
```


## 其它相关对象的数据结构

`phylo` 前面已经介绍过，在此不再赘述。

```{r}
str(bird.orders)
```

`hclust` 对象是一个含有 6 个变量的 List。

```{r}
str(hc)
```

`dend` 对象是一个多层嵌套的 `dendrogram` 对象（像俄罗斯套娃）。

```{r}
str(dend)
```

